臺灣苗栗地方法院刑事判決
111年度訴字第70號
公  訴  人  臺灣苗栗地方檢察署檢察官
被      告  鍾志其




上列被告因加重詐欺案件，經檢察官提起公訴（110年度偵緝字
第270號），因被告於本院準備程序中，就被訴之事實為有罪之
陳述，經本院告知簡式審判程序意旨，並聽取當事人之意見後，
本院合議庭裁定改依簡式審判程序審理，判決如下：
    主    文
鍾志其犯詐欺取財罪，處拘役參拾日，如易科罰金，以新臺幣壹
仟元折算壹日。
    犯罪事實
一、鍾志其於民國109年8月8日某時許，以臉書暱稱「鍾志其」
    之帳號，在臉書上刊登銷售「慶祝88節，雨刷座套裝、加前
    雨刷背、前雨刷骨、加後雨刷背，0元起標，一刀300到8月8
    日晚上8點8分8秒結標、價值新臺幣（下同）8,500元免安裝
    費、顏色紋路自己選，得標者再送排檔頭1個」之訊息（下
    稱本案訊息），適王洋於同日上網瀏覽上開訊息後，以5,00
    0元之價格得標，並透過通訊軟體Messenger與鍾志其聯繫。
    詎料鍾志其並無實際寄出汽車雨刷套裝、前雨刷背、前雨刷
    骨及後雨刷背等汽車零件予王洋之意，竟意圖為自己不法所
    有，基於詐欺取財之犯意，指示王洋於109年8月10日22時22
    分許，匯款5,000元至鍾志其所有之中華郵政帳號：0000000
    0000000號帳戶內，而未依約寄出上開汽車零件，又關閉臉
    書帳號以躲避聯繫。末因王洋遲未收到商品，始知受騙，並
    報警查獲上情。
二、案經王洋訴由苗栗縣警察局頭份分局報告臺灣苗栗地方檢察
    署檢察官偵查起訴。
    理    由
壹、證據能力之說明
    本件被告鍾志其所犯非死刑、無期徒刑或最輕本刑有期徒刑
    三年以上之罪，亦非高等法院管轄第一審案件，且於準備程
    序進行中，被告先就被訴事實為有罪之陳述，經告以簡式審
    判程序之旨，並聽取當事人之意見後，本院依刑事訴訟法第
    273條之1第1項之規定，裁定由受命法官獨任進行簡式審判
    程序，是本件之證據調查，依刑事訴訟法第273條之2規定，
    不受同法第159條第1項、第161條之2、第161條之3、第163
    條之1及第164條至第170條規定之限制，合先敘明。
貳、實體方面
一、認定犯罪事實所憑之證據及理由：
　㈠上開犯罪事實，訊據被告於本院準備程序及審理中均坦承不諱
    ，核與證人即告訴人王洋於警詢中證述之情節大致相符（見
    偵卷第27至29頁），並有臉書對話紀錄、臉書頁面截圖、匯
    款憑證、被告郵局帳戶基本資料、交易明細在卷可佐（見偵
    卷第41至59頁），足認被告之任意性自白與事實相符，洵值
    採信。故本案事證明確，被告犯行堪以認定，應依法論科。
　㈡起訴書雖認被告係以在臉書上公開刊登、散布本案訊息之方
    式，對告訴人行使詐術，而犯刑法第339條之4第1項第3款之
    以網際網路對公眾散布而犯詐欺取財罪。惟本案被告固自承
    有在臉書上公開刊登、散布本案訊息，但同時表示：本來確
    實是從事汽車零件改裝行業，只是因為告訴人住的太遠，所
    以沒有安裝和寄出商品等語（見本院卷第42頁）；而依據被
    告之臉書帳號截圖（見偵卷第42、43頁），被告於臉書上自
    稱係開設「小鍾工作室」、從事車輛改裝之工作，且細繹被
    告刊登本案訊息之內容，被告除以刊登本案訊息之文字內容
    外，同時刊登商品照片數張（見偵卷第41頁），顯見被告上
    開陳述尚非全然無據，自不能逕認本案訊息之內容為不實。
    再者，被告固然於收受告訴人匯入之款項後，並未依約交付
    出售之汽車零件商品，然此情至多僅可認定被告在與告訴人
    透過Messenger聯繫、商議後，產生收受價金而不交付商品
    、並斷絕聯繫方式之意，尚無從證明被告於刊登本案訊息時
    ，主觀上已有對公眾散布不實訊息之詐欺取財犯意。是依據
    「罪證有疑，利歸被告」之審理原則，本院認被告係在與告
    訴人透過Messenger聯繫後，因告訴人居住地區距離較遠、
    安裝不易，方產生於收受款項後，不寄出商品亦不聯繫告訴
    人之念頭，而該當詐欺取財之犯行。是起訴書認被告係基於
    以網際網路對公眾散布犯詐欺取財之犯意刊登本案訊息，而
    構成刑法第339條之4第1項第3款之罪，尚有未洽，然此部分
    社會基本事實同一，自得由本院逕予更正。
二、論罪科刑：
  ㈠核被告所為，係犯刑法第339條第1項之詐欺取財罪。
  ㈡起訴書認被告係犯刑法第339條之4第1項第3款之以網際網路
    對公眾散布而犯詐欺取財罪，尚有未洽，已如前述；惟其基
    本事實同一，且此部分變更僅涉及詐欺取財罪之加重要件減
    縮，無礙被告防禦權之行使，爰依刑事訴訟法第300條之規
    定，變更起訴法條。
  ㈢按刑法第47條第1項有關累犯加重本刑之規定，不生違反憲法
    一行為不二罰原則之問題。惟其不分情節，基於累犯者有其
    特別惡性及對刑罰反應力薄弱等立法理由，一律加重最低本
    刑，於不符合刑法第59條所定要件之情形下，致生行為人所
    受之刑罰超過其所應負擔罪責之個案，其人身自由因此遭受
    過苛之侵害部分，對人民受憲法第8條保障之人身自由所為
    限制，不符憲法罪刑相當原則，牴觸憲法第23條比例原則。
    於此範圍內，有關機關應自本解釋公布之日起2年內，依本
    解釋意旨修正之。於修正前，為避免發生上述罪刑不相當之
    情形，法院就該個案應依本解釋意旨，裁量是否加重最低本
    刑，司法院釋字第775號解釋文參照。查被告前因公共危險
    案件，經法院判處有期徒刑2月確定，於106年12月12日易科
    罰金執行完畢，有臺灣高等法院被告前案紀錄表在卷可考。
    是被告於受有期徒刑執行完畢後，5年內再犯本案有期徒刑
    以上之罪，自構成累犯。然審酌被告前所違犯者乃係公共危
    險罪，與本案所犯加重詐欺取財罪之罪質迥異，且犯罪行為
    、手段、目的均不相同，尚難認為其具有對刑罰反應力薄弱
    或主觀惡性重大之情形，故本院綜合斟酌各項情狀，認本案
    被告所為犯行，尚無依刑法第47條第1項規定加重其刑之必
    要，爰不予加重其刑。
  ㈣爰以行為人之責任為基礎，審酌被告正值青年，具有通常工
    作能力，竟僅為一己私利，明知告訴人已將財物匯入被告之
    帳戶內，竟故意不寄出商品、又斷絕與告訴人之聯繫方式，
    造成告訴人之財產損害，所為顯然欠缺遵法意識，對社會正
    常交易秩序足生危害，應予責難；兼衡其犯後尚能坦承犯行
    、正視己過，另已主動與告訴人和解及賠償實際損害、並經
    告訴人表明同意給予被告從輕量刑（見本院卷第46、47頁之
    本院公務電話紀錄、刑事案件和解書），態度尤佳，與犯罪
    之動機、目的、手段，另自陳高職畢業之智識程度，現以駕
    駛砂石車為業、獨居之家庭生活狀況（見本院卷第43頁）等
    一切情狀，量處如主文所示之刑，並諭知易科罰金之折算標
    準，以資懲儆。
三、沒收部分：　　
    被告詐得之款項5,000元，屬被告犯罪所得之財物，且未扣
    案；然被告業已與告訴人達成和解、並實際賠償所造成之財
    產損害，此有本院公務電話紀錄、刑事案件和解書可考（見
    本院卷第46、47頁），爰依刑法第38條之1第5項規定，不予
    宣告沒收本案犯罪所得。
據上論斷，應依刑事訴訟法第273之1第1項、第299條第1項前段
、第300條，刑法第339條第1項、第41條第1項前段，刑法施行法
第1條之1第1項，判決如主文。
本案經檢察官徐一修提起公訴，檢察官林宜賢到庭執行職務。
中　　華　　民　　國　　111 　年　　3 　　月　　23　　日
                  刑事第四庭  法  官  申惟中
以上正本證明與原本無異。　　　　　　　　　　　　　　　　如不服本判決應於收受判決後20日內向本院提出上訴書狀，並應敘述具體理由。其未敘述上訴理由者，應於上訴期間屆滿後20日內向本院補提理由書(均須按他造當事人之人數附繕本)「切勿逕送上級法院」。告訴人或被害人如對本判決不服者，應具備理由請求檢察官上訴，其上訴期間之計算係以檢察官收受判決正本之日期為準。　　　　　　　　　　　　　　　　　　　　　　　    　　　　　　　　　　　　　書記官　陳邦旗　　　　　　
中　　華　　民　　國　　111 　年　　3 　　月　　23　　日

附錄本案論罪科刑法條：
中華民國刑法第339條
意圖為自己或第三人不法之所有，以詐術使人將本人或第三人之
物交付者，處5年以下有期徒刑、拘役或科或併科50萬元以下罰
金。
以前項方法得財產上不法之利益或使第三人得之者，亦同。
前二項之未遂犯罰之。